臺灣臺中地方法院刑事裁定　　　　　　　　　　　　　　九十三年度自字第九六號
　　自　訴　人　乙○○
　　自訴代理人　王信雄律師
　　被　　　告　甲○○
右列被告因詐欺案件，經自訴人提起自訴，本院裁定如左：
    主  文
自訴駁回。
    理  由
一、按受命法官於自訴案件第一次審判期日前訊問及調查結果，如認為案件有刑事訴
    訟法第二百五十二條至第二百五十四條之情形者，得以裁定駁回其自訴，刑事訴
    訟法第三百二十六條第三項定有明文。
二、自訴意旨略以：被告甲○○與自訴人原本係鄰居，詎得知自訴人經營塑膠工廠略
    有積蓄，竟意圖為自己不法所有，於民國九十年間向自訴人佯稱其承包之工程急
    須大筆資金週轉，欲向自訴人調借現金新臺幣（下同）九十萬元，並言明於工程
    完成後即可返還，自訴人基於多年鄰居之誼，不疑有詐，如數出借予被告，惟被
    告取得借款後，隨即不見蹤影，待自訴人多方查詢，始於九十一年一月間覓獲被
    告，被告乃簽發到期日為九十一年一月三十一日，票面金額為十萬元之本票一紙
    ，及到期日分別為九十一年三月三十一日、同年五月三十一日、同年七月三十一
    日、同年九月三十日，票面金額各為二十萬元之本票四紙，交付自訴人作為清償
    之憑證，以資搪塞，嗣屆期均不獲付款，且逃逸無蹤，自訴人始知受騙，因認被
    告涉有刑法第三百三十九條第一項詐欺取財罪嫌等語。
三、本件自訴人認被告涉有詐欺取財罪嫌，無非以被告積欠借款九十萬元遲未償還為
    主要論據，並提出本票五紙為證。訊據被告堅決否認有何詐欺取財犯行，辯稱：
    當時伊承包打石工程，廠商簽發支票給伊，伊再持該支票向自訴人調借現金，後
    來因廠商支票跳票，伊始再簽發本票給自訴人作為借款之擔保；向自訴人借款後
    ，因在澎湖工作，未回臺灣，不知自訴人在找伊，覺得對自訴人很抱歉等語。
四、按犯罪事實應依證據認定之，無證據不得推定其犯罪事實，刑事訴訟法第一百五
    十四條定有明文。又刑法第三百三十九條第一項詐欺取財罪之成立，以施用詐術
    使人將本人或第三人之物交付為要件。所謂詐術，必須被詐欺人因其詐術而陷於
    錯誤，若其所用方法，不能認為詐術，亦不致使人陷於錯誤，即不構成該罪。至
    於債務人於債之關係成立後，如有未依債之本旨履行債務之情形，在一般社會經
    驗上可能之原因甚多，縱令是出於惡意不為履行，苟無足以證明債務人在債之關
    係發生時，自始即具有不法所有意圖之積極證據，亦僅能令負民事之債務不履行
    責任，尚不得據此事後債務不履行之客觀事態，逕而推定債務人原先主觀上即具
    有詐欺之犯意。
五、本院查：
  (一)自訴人指訴被告尚有九十萬元之借款債務尚未清償等情，固據提出被告所簽發之
    票面金額共計九十萬元之本票五紙在卷可憑，且為被告所供認不諱，而堪以認定
    ，惟此僅足以證明被告於借款後有未依約清償之事實，尚無從推斷被告於借款之
    初，主觀上即具有不法所有意圖。
  (二)自訴人經本院於九十三年八月二十六日準備程序時詢以：「當初為何願意借錢給
    被告」時，指稱：是基於多年鄰居之信任關係，始借錢予被告等語；嗣於本院同
    年十一月十一日訊問時並指陳：據伊所瞭解，被告係因承作工程，需要資金，始
    向伊借錢，本件應是金錢糾紛，之所以提出本件自訴，單純是因為希望由被告之
    父母通知被告出庭解決本件債務等語，均未具體指明被告有何施用詐術之行為，
    又其既係因信任被告始願意貸予被告款項，顯無因被告施用詐術致其陷於錯誤而
    交付借款之情事。
  (三)另被告向自訴人借錢時，係交付廠商所簽發之支票以為清償，嗣因廠商支票退票
    ，被告始再自行簽發前揭本票作為借款之擔保等情，分據被告及自訴人陳明在卷
    ，互核相符，而堪採信。則被告於借款之初，如即有不法所有之意圖，應無可能
    嗣後再行簽發本票作為自訴人借款債權之擔保。再者，自訴人復指稱：經鈞院向
    其父母住所地送達開庭通知書後，被告即主動來找伊和解，並已依約清償第一期
    款項，益徵被告並無不法所有意圖至明。
  (四)綜上所述，本件應純屬民事糾紛，與被告刑責無涉。此外，復查無其他積極證據
    足資證明被告有自訴人所指犯行，本件應屬犯罪嫌疑不足，揆諸首揭說明，爰以
    裁定駁回自訴。
據上論斷，應依刑事訴訟法第三百二十六條第三項、第二百五十二條第十款，裁定如
主文。
中      華      民      國      九十一    年    十二    月      三十    日
                                臺灣臺中地方法院刑事第四庭
                                    審判長法  官  張  靜  琪
                                          法  官  賴  妙  雲
                                          法  官  郭  妙  俐
右正本證明與原本無異。
如不服本裁定，應於裁定送達後五日內向本院提出抗告狀。
                                          書記官
中      華      民      國      九十一    年    十二    月      三十    日
